【裁判字號】    89,上易,1224
【裁判日期】    890623
【裁判案由】    藏匿人犯等
【裁判全文】
臺灣高等法院臺中分院刑事判決                  八十九年度上易字第一二二四號
    上  訴  人  臺灣台中地方法院檢察署檢察官
    被      告  乙○○
右上訴人因被告藏匿人犯案件，不服台灣台中地方法院八十九年度易字第九０六號中
華民國八十九年三月三十一日第一審判決（起訴案號台灣台中地方法院檢察署八十九
年度偵字第二六七０號）提起上訴，本院判決如左：
    主  文
上訴駁回。
    理  由
一、公訴意旨以：乙○○明知陳子是大陸地區人民，係未經依法申請許可偷渡入境台
    灣地區，觸犯國家安全法之犯人，竟仍於八十八年九月間起，未經依法申請許可
    ，予以僱用其擔任貼磁磚工作，薪資每日新臺幣（下同）三千三百元，並提供膳
    宿，給予非法藏匿。迨八十九年一月二十一日為警在台中市○○路與民生路口查
    獲。因認乙○○所為係違反台灣地區與大陸地區人民關係條例第十五條第四款之
    規定，應依同法第八十三條第一項之規定論處；又乙○○藏匿犯人，另犯有刑法
    第一百六十四條第一項之藏匿人犯罪嫌。
二、公訴人認被告乙○○涉犯前開犯行，係以上開事實業經被告自白不諱，核與大陸
    地區人民陳子於警訊中供述之情節相符等為其論據。訊據被告否認右揭犯行，辯
    稱：伊登報徵工人，陳子來應徵，表示是南投人，在嶺東商專附近租房子，伊不
    知陳子是大陸偷渡客，也未提供膳宿，陳子是騎機車上班，也使用行動電話，伊
    給陳子的工資和給本地的工人一樣等語。
三、按犯罪事實應依証據認定之，無証據不得推定其犯罪事實，刑事訴訟法第一百五
    十四條定有明文。經查本案被告對於曾僱用一名工人陳子之事實，於台中市調查
    站調查時、檢察官訊問時固均直言無隱，惟被告始終均否認伊僱用陳子時，知悉
    陳子是大陸偷渡客之情，此有被告於台中市調查站調查時之供述：「（問：你雇
    用陳子時，是否知悉渠為大陸偷渡犯）我不知道，他是自己來應徵的」、「我以
    為陳子是外省眷村子弟或是客家人，口音不同於閩南人，所以未去查察他真正身
    份」及偵查中之供述：「不知他（指陳子）身分」、「他（指陳子）住南投」、
    「他（指陳子）被抓時我才知道他是大陸勞工」等語可稽；且大陸地區人民陳子
    於台中市調查站調查時並無隻字片語提及被告知悉其為大陸地區人民偷渡來台之
    事實，是公訴人認被告對犯行坦承不諱，並核與陳子所述相符，似有誤會。次查
    原審於審理中傳訊與被告一起工作之貼磁磚工人林永祥到庭結証稱：伊不知陳子
    是大陸偷渡客，大家都稱呼他「阿勇」、「阿勇」有使用行動電話，也有騎機車
    ，「阿勇」貼磁磚的工資一天約二千二百元至二千三百元之間，與伊之工資一樣
    ，據伊了解，被告應不知道「阿勇」是大陸偷渡客，而且在「阿勇」被抓前未聽
    乙○○提起過這件事，平常工人來時都是先請他們試貼，可以即僱用，沒有拿身
    分証核對身分之習慣，而且乙○○也未提供膳宿給被告使用等語，亦與被告所辯
    各情相符。又查陳子於台中市調查站調查時亦証述：伊受乙○○僱用，從事貼磁
    磚工作，每日工資二千三百元，亦與被告所供及証人陳永祥所証相符。查被告給
    予陳子之工資與本地工人相同，苟被告知悉陳子為大陸偷渡客，仍予僱用，以被
    告與陳子非親非故，且貼磁磚又非高科技行業，衡情被告應無甘冒刑責而以高薪
    僱用陳子之理！況陳子平日使用行動電話通訊，又騎用機車，外貌上實與台灣地
    區人民生活方式無異，被告於僱用時實無從知悉陳子為大陸偷渡客之身分。此外
    復查無其他積極証據足資証明被告有公訴人所指之上開犯行，原審因而以被告被
    訴之犯罪不能証明，諭知被告無罪之判決，並無違誤，檢察官上訴意旨仍執大陸
    地區人民其生活習慣語言與台灣地區人民有顯著之差異，苟被告用心觀察，當無
    不能查覺之理等前詞，猶指被告主觀上應有僱用大陸地區人民工件之故意，經核
    非有理由，應予駁回。
據上論斷，應依刑事訴訟法第三百六十八條，判決如主文。
本案經檢察官甲○○到庭執行職務。
中      華      民      國     八十九     年      六      月   二十三   日
                                   臺灣高等法院臺中分院刑事第七庭
                                         審判長法  官  林  榮  龍
                                               法  官  黃  日  隆
                                               法  官  江  錫  麟
右正本證明與原本無異。
不得上訴。
                                               書記官  劉  美  宏
中      華      民      國     八十九     年      六      月   二十七   日
                                         Ｄ


司法院資訊處製作；財團法人民間司法改革基金會備份。
